臺灣臺北地方法院民事判決　　　　　　　93年度再易字第57號
再審原告　　捷士通運股份有限公司
法定代理人　甲○○
再審被告　　安堤企業有限公司
　　　　　　　　　　　　之二
法定代理人　乙○○
上列當事人間請求損害賠償事件，再審原告對於本院90年度簡上
字第706號92年2月27日民事確定判決提起再審之訴，本院判決如
下：
    主  文
再審之訴駁回。
再審訴訟費用由再審原告負擔。
    事  實
甲、再審原告方面：
壹、聲明：
一、本院90年度簡上字第706號民事判決廢棄。
二、上開廢棄部分，再審被告在前第二審之上訴駁回。
三、再審及前第二審訴訟費用，由再審被告負擔。
貳、陳述：
一、原判決顯有適用民事訴訟法第二百二十一條規定之違誤：
    按民事訴訟法第二百二十一條規定：「判決，除別有規定外
    ，應本於當事人之言詞辯論為之」，最高法院五十年台上第
    七二五號判例明揭：「法院所為之判決，以本於當事人之言
    詞辯論為原則，故經言詞辯論之判決，而非本於言詞辯論時
    當事人之聲明為基礎者，即屬違背法令」。茲查，再審原告
    為一承攬運送人，而承攬運送人於承攬到貨物後，即將貨物
    轉委託由各航空運送人運送，於運送過程並未實際接觸貨物
    。又查，再審被告於前審未主張系爭貨物在進入遠翔倉儲公
    司存放前，為再審原告所保管並無其他人得介入情形，自無
    再審原告是否就上開事實為爭執與否，前審未察承攬運送之
    實際操作情形，竟以再審被告未主張之上開事實為基礎，遽
    而推論再審原告蓄意掩飾系爭貨損，其判決顯有適用民事訴
    訟法第二百二十一條之違誤。
二、原判決顯有適用民事訴訟法第二百二十二條第三項規定之違
    誤：
（一）系爭貨物由盧森堡航空公司運抵機場後，因尚未完稅，即
      由海關派員押運或以保稅卡車載運至遠翔倉儲公司，再審
      原告於系爭貨物存放遠翔倉庫前，根本無機會接觸該貨物
      。前審謂：「該紙箱確實在進倉前業經唯一能接觸系爭貨
      物之被上訴人（即再審原告）蓄意掩飾‧‧‧致遠翔公司
      對入倉之系爭貨物僅能判斷出外箱有非嚴重性之破損受壓
      而已，足認系爭貨物之毀損至少係由被上訴人重大過失所
      致」（原判決第八頁第十行以下），原確定判決認定事實
      ，顯與經驗法則有違，原判決自有適用民事訴訟法第二百
      二十二條第三項規定及最高法院六十九年度台上字第七七
      一號判例之違誤。
（二）又再審原告就系爭貨損之發生，是否有重大過失情事，應
      就系爭損害發生之事實來作判斷，而非以事後再審原告是
      否有為如何掩飾損害發生之事實來判斷。原確定判決以「
      該紙箱確實在進倉前業經唯一能接觸系爭貨物之被上訴人
      （即再審原告）蓄意掩飾‧‧‧致遠翔公司對入倉之系爭
      貨物僅能判斷出外箱有非嚴重性之破損受壓而已」（原判
      決第八頁第十四行），推論出「足認系爭貨物之毀損至少
      係由被上訴人重大過失所致」，其邏輯推論亦與論理法則
      有違。其據以認定再審原告就系爭貨損不得主張單位責任
      ，亦顯有適用華沙公約第十八條規定及航空課貨損害賠償
      辦法錯誤之情事。
（三）又被告於前審上訴狀自陳：「按一般貨品驗關時的實務經
      驗，一旦包裝外箱出現嚴重破損的情況，不僅委任的報關
      行會要求開箱查驗，海關本身亦會做此處理」（見再審被
      告前審上訴狀第二頁十一行以下）。而再審被告於八十九
      年九月二十八日提領系爭貨物時，外包裝固有輕微破損受
      壓情形，惟再審被告委任之報關行及海關均未要求開箱查
      驗貨物，顯見內部之系爭貨物並未受損，更無紙箱拆開重
      封情事。原確定判決未斟酌再審被告前開自認之事實，並
      無其他相反證據下，而為與再審被告前開自認事實相反之
      認定，依最高法院二十六年台上字第八○五號判例意旨，
      其判決顯有適用民事訴訟法第二百二十二條規定之違誤。
三、原判決顯有適用民法第六百三十八條規定及最高法院三十年
    上字第一八號判例之違誤：
    再審被告並未舉證證明系爭貨物受損所減損之價額。縱認，
    再審原告就系爭貨損發生，有重大過失情事，尚應就再審被
    告其他損害負責，亦需其他損害與再審原告之侵權行為間，
    有相當因果關係存在為必要。惟再審被告並未就其所主張之
    損害與再審原告之侵權行為之因果關係舉證，原確定判決亦
    未就該等因果關係於判決理由項下說明，其判決顯有適用民
    法第六百三十八條規定及最高法院三十年上字第一八號判例
    之違誤。
乙、再審被告方面：本件未行言詞辯論，據其之前提出書狀陳述
    略以：
壹、聲明：再審之訴駁回。
貳、陳述：本件再審不合法且毫無理由。
    理  由
一、按民事訴訟法第四百九十六條第一項第一款所謂適用法規顯
    有錯誤，應以事實審法院於確定事實或就所確定之事實而為
    法律上判斷，有違背法規或現存判例解釋者為限；至認定事
    實錯誤、調查證據欠週、取捨證據失當，或判決不備理由，
    及事實審法院依其職權所為契約之解釋，縱有未當，均與適
    用法規顯有錯誤之情形有間，不得據以提起再審之訴（最高
    法院五十七年台上字第一０九一號判例及七十八年度台再字
    第二六號、七十八年度台再字第一三一號、八十年度台再字
    第六四號、八十七年度台上字第一九三六號判決參照）。又
    提起再審之訴之目的，在請求廢棄不利於己之確定判決，代
    之以利己之判決，以保護當事人之利益，是以確定判決所適
    用法規，如非顯然有與正當準則不符之情形，致顯然影響裁
    判者，則當事人不得提起再審之訴請求廢棄，並代以利己之
    判決，而應認無提起再審之訴之利益。
二、本件經查：
（一）原確定判決係依內政部警政署刑事警察局鑑定報告、受損
      照片、遠翔倉儲公司進口貨物異常報告，及兩造不爭執上
      開藍色墨痕為遠翔倉儲公司所圈畫之事實，認為系爭貨物
      之包裝紙箱原始以紅白色膠帶封箱後，嗣系爭貨物遭外力
      由外箱中央右側斜向，一次插入至箱內儀器內部，再經遠
      翔倉儲公司在該外箱破損處以藍色筆圈畫，並做成進口貨
      物異常報告，而認定系爭貨物顯係在進入遠翔倉儲公司前
      即已遭外力破壞。且遠翔倉儲公司之異常報告，僅指外箱
      有破損受壓，並未提及箱內情形如何，可見當遠翔倉儲公
      司收受系爭貨物欲放時，僅得看出該紙箱外表有非嚴重性
      之破損受壓情形而已，然系爭貨物既係經一次穿透性之由
      外箱向內插入之方式破壞，其時外箱破損處必定有破箱皮
      外凸翻，甚至凹洞之情，惟在遠翔倉儲公司存倉時卻僅見
      非嚴重性之破損受壓情形而已，足見該紙箱確實在進倉前
      遭蓄意掩飾，致遠翔公司對入倉之系爭貨物僅能判斷出外
      箱有非嚴重性之破損受壓而已，因而認定系爭貨物之毀損
      至少係由被上訴人重大過失所致（見原確定判決第7頁至
      第8頁）。核其推論於經驗法則及論理法則並無違背。再
      審原告以其就系爭貨損之發生，是否有重大過失，應就損
      害發生之事實來作判斷，而非以事後再審原告是否有為如
      何掩飾損害發生之事實來判斷。且系爭貨物由盧森堡航空
      公司運抵機場後，存放遠翔倉庫前，其根本無機會接觸該
      貨物為由，主張原確定判決上開推論違反經驗法則及論理
      法則，尚非可取。
（二）依前所述，原確定判決係綜合全辯論意見及調查證據結果
      ，認為再審被告得向承攬運送人即再審原告請求貨損及貨
      損以外之損害賠償。再審原告以再審被告於前審上訴狀自
      陳：「按一般貨品驗關時的實務經驗，一旦包裝外箱出現
      嚴重破損的情況，不僅委任的報關行會要求開箱查驗，海
      關本身亦會做此處理」，而再審被告於八十九年九月二十
      八日提領系爭貨物時，其委任之報關行及海關均未要求開
      箱查驗貨物，顯見內部之系爭貨物並未受損，更無紙箱拆
      開重封情事，主張原確定判決，未斟酌再審被告前開自認
      之事實，其判決顯有適用民事訴訟法第二百二十二條規定
      及最高法院六十九年台上字第七七一號判例之違誤云云，
      亦非可取。至於原確定判決就系爭貨物存放遠翔倉庫前，
      認定由再審原告保管，而未認定係再審原告使用之運送人
      保管，或有誤會，亦僅係認定事實是否錯誤問題，依照首
      揭判例旨趣，不生適用法規錯誤之問題。況再審原告使用
      之運送人核屬再審原告手足之延伸，縱認系爭貨物係由再
      審原告使用之運送人保管於判決之結果並無影響。
（三）又原確定判決以再審原告並無法舉證證明提單背面有何規
      定，且按華沙公約第十八條規定「運送人對空運中已登記
      之行李或貨物之毀損、滅失所生之損害負賠償責任。前項
      所稱空運，指行李或貨物在運送人保管中期間，無論其係
      在航空站或在航空器上或在航空站以外降落時，其降落之
      任何地點，均包括之，空運之期間不包括在航空站外所從
      事之陸地、海洋或河流運送」。而系爭貨物可能發生損害
      地點，係在進倉前，包括航空器卸貨後，被上訴人保管之
      時，再審原告既無法證明系爭貨物發生損害地點係在上開
      空運期間，其主張依華沙公約規定限制賠償責任，即不可
      採。況查華沙公約第二十五條及我國之航空客貨損害賠償
      辦法第四條均分別規定：「損害如係因運送人有意之失當
      行為或依繫屬法院之法律相當於有意之失當行為之過失所
      引起者，運送人不得主張本公約免除或限制其責任之規定
      」、「航空器使用人或運送人因故意或重大過失致生客貨
      之損害者，其賠償責任不受本辦法賠償額標準之限制。」
      ，而本件貨損既係因再審原告重大過失所致，其自不得再
      主張限制損害賠償責任，並依再審被告提出之第二次進口
      報告單、國防部採購局函、保證金收繳四聯單、海關進出
      口貨物稅繳費兼匯款申請書、運費統一發票等件，認定再
      審原告應負之損害賠償額，並無適用華沙公約第十八條規
      定、航空課貨損害賠償辦法、民法第六百三十八條規定及
      最高法院三十年上字第一八號判例違誤之情形。再審原告
      以原確定判決認再審原告就系爭貨損，不得主張單位責任
      ，且再審被告並未舉證證明系爭貨物受損所減損之價額，
      及再審被告其他損害，與再審原告之侵權行為間之有相當
      因果關係云云，主張原確定判決有適用華沙公約第十八條
      規定、航空課貨損害賠償辦法、民法第六百三十八條規定
      及最高法院三十年上字第一八號判例之違誤云云，亦無可
      取。
三、綜上所述，再審原告提起本件再審之訴，顯無理由，爰不經
    言詞辯論，逕以判決駁回之。
四、據上論結：本件再審原告之訴為無理由，依民事訴訟法第五
    日零二條第二項、第七十八條，判決如主文。
中　　華　　民　　國　　94　　年　　3　　月　　16　　日
                  民事第三庭 審判長法  官  張靜女
                                   法　官  李維心
                                   法　官　李慈惠
以上正本係照原本作成
不得上訴
中　　華　　民　　國　　94　　年　　3　　月　　16　　日
                       　　　　　　書記官　林秀娥
